【裁判字號】    98,易,33
【裁判日期】    980407
【裁判案由】    竊盜
【裁判全文】
臺灣屏東地方法院刑事判決                98年度易字第33號
公  訴  人  臺灣屏東地方法院檢察署檢察官
被      告  甲○○
上列被告因竊盜案件，經檢察官提起公訴（97年度偵字第6422號）
本院判決如下：
    主  文
甲○○共同攜帶兇器竊盜，累犯，處有期徒刑拾月。
    事  實
一、甲○○前於民國95年間，因施用毒品案件經本院以95年度毒
    聲字第352 號裁定令入勒戒處所觀察、勒戒，認有繼續施用
    毒品之傾向，復經本院以96年度毒聲字第30號裁定令入戒治
    所施以強制戒治1 年，於96年12月5 日停止處分出監並經屏
    東地方法院檢察署檢察官於96年12月5 日以96年度戒毒偵字
    第61號為不起訴處分確定。其於同年間，因竊盜案件經本院
    以95年度易字第620 號判決判處有期徒刑1 年2 月確定嗣經
    同法院以96年度聲減字第2467號裁定減為有期徒刑7 月，上
    開強制戒治與竊盜案件接續執行，甫於97年4 月22日執行完
    畢。
二、詎甲○○竟不知警省悔悟，而於97年9 月9 日11時20分許，
    行經屏東縣鹽埔鄉○○村○○路段，見四下無人有機可趁，
    於97年9 月9 日11時42餘分許，以其手機門號0000000000號
    撥打乙○○（業經本院以98度易字第33號判決有期徒刑8 月
    確定）之手機門號0000000000號，聯絡乙○○至上開協德路
    段，2 人竟共同基於意圖為自己不法所有之犯意聯絡，推由
    乙○○在旁把風，甲○○則另持客觀上可作為兇器使用之利
    剪（未扣案），竊取臺灣電力股份有限公司（下稱臺電公司
    ）所有架設於該路段之編號「新圍五高分#5R16L9 分支7 號
    、8 號、9 號」電線桿間供傳輸電力使用之電纜線1 批（裸
    硬銅線22ｍ/ ㎡、共長約290 公尺、共重約57公斤，價值約
    新臺幣﹝下同﹞4,050 元）得手後，欲變賣朋分花用。惟於
    甲○○及乙○○在前址電線桿旁收拾上開電纜線時欲離開之
    際，適為外出購買午餐而駕駛機車路過之丙○○○發現，甲○○及乙○○二人隨即分別趁機逃逸，嗣警據報到場而循線
    查獲，並扣得上開電纜線一批（已發還臺電公司職員丁○○
    ）。
三、案經屏東縣政府警察局里港分局報告屏東地方法院檢察署檢
    察官真查起訴。
    理  由
一、按被告以外之人於審判外之陳述雖不符刑事訴訟法第159 條
    之1 至之4 等4 條之規定，惟經當事人於審判程序同意作為
    證據，法院審酌該言詞陳述或書面陳述作成時之情況，認為
    適當者，亦得為證據；又當事人、代理人或辯護人於法院調
    查證據時，知有刑事訴訟法第159 條第1 項不得為證據之情
    形，而未於言詞辯論終結前聲明異議者，視為有前項之同意
    ，刑事訴訟法第159 條之5 定有明文。該規定之立法意旨在
    於傳聞證據未經當事人之反對詰問予以核實前，原則上應予
    排除。惟若當事人已放棄反對詰問權，並於審判程式中表明
    同意該等傳聞證據可作為證據；或於言詞辯論終結前未聲明
    異議，則基於尊重當事人對傳聞證據之處分權，及證據資料
    愈豐富，愈有助於真實發見，及強化言詞辯論主義，使訴訟
    程式得以順暢進行之理念，上開傳聞證據亦均具有證據能力
    。本件被告甲○○對於證人即被害人丁○○於警詢、偵訊時
    所為之陳述（參警卷第13至15頁、偵卷第25至26頁）、證人
    丙○○○於警詢及偵訊所為之證述（參警卷第16至19頁、偵
    卷第48至49頁）、共犯乙○○於警詢、偵訊及本院訊問時之
    供述（參警卷2 至7 頁、第16至18頁、本院卷第50頁）、扣
    押筆錄、扣押物品目錄表、贓物認領保管單、配電線路失竊
    現場調查報告表、0000000000與0000000000號行動電話用戶
    申請人基本資料及雙向通聯記錄各1 份、照片12張（參參警
    卷第21至23頁、警卷第31頁、第32頁、偵卷第30至33頁、警
    卷第25至31頁）等供述證據及書證，未於言詞辯論終結前聲
    明異議，法院審酌上開卷內筆錄作成時，並無不當取供之情
    形，認為以之作為本案之證據亦屬適當，故依法具有證據能
    力。
二、訊據被告甲○○矢口否認有何攜帶兇器竊取電線之犯行，辯
    稱：當日其並未在案發現場，係因為伊常常責罵乙○○，乙○○故意誣賴伊云云。惟查：
（一）上開犯罪事實業據證人即共犯被告乙○○於警詢（參警卷
      第2 至7 頁）、偵訊（參偵卷第16至18頁）及本院審理時
      均證稱：甲○○當天在11時20分前說要去買冷飲，約過了
      20 分 鐘後，伊就接到甲○○的電話要伊過去，伊與甲○○會合時，甲○○在整理自電線桿剪下來銅玻璃電線，同
      時並叫伊幫忙注意來往的人、車，有人出現時要說，後來
      張望幾下就聽到機車過來的聲音，伊就離開了等語甚詳。
      是證人乙○○於警詢即就其自身竊盜犯行坦承不諱，嗣於
      檢察官偵訊中，經檢察官命具結後仍陳稱係與被告共犯本
      件竊盜犯行，其亦無狡卸脫免自身罪責之虞。況證人乙○○到庭具結作證，更係以刑事責任擔保其證言之真實性，
      自無須甘冒最高本刑7 年有期徒刑之偽證罪風險故為不實
      之證述，故證人乙○○衡情應無設詞攀誣，或虛構事實以
      陷害被告之理，是其前開證述內容，經核尚無不可採信之
      處。
（二）證人乙○○上開證述核與證人即台電公司丁○○於警詢（
      參警卷第13至15頁）、偵訊（偵卷第25至26頁）證述臺電
      公司所有電纜線遭竊取之被害情節、證人即案發當日發現
      被告2 人犯行報警處理之丙○○○於警詢（參警卷第16至
      19頁）、偵訊（偵卷第48至49頁）之證述：97年9 月9 日
      上午約11時10分許，伊欲外出購買午餐時，發現2 名男子
      ，頭低低的，伊認為他們在電線桿旁竊取電線，伊立刻返
      家叫伊父親一同前往，該2 名男子見伊和其父親出現後，
      立刻分開，一名較矮的男子騎單車往外離去，另一名較高
      之男子（指乙○○）本來欲騎單車逃跑，後來放棄直接跑
      走等語述大致相符（參警卷第9 至11頁），又證人丙○○○所述之案發時間雖與共犯乙○○時間有些微差距，為此
      差距係因一般人若無特殊理由，皆無法確切精準記得外出
      時間，或接到電話之時間，該時間差距為合理之誤差，是
      對於案發時間應不生影響；另證人丙○○○雖於本院審理
      時證述其當日所見竊取電線之2 人之外形均為高瘦、像外
      勞（參本願卷第76頁）而與警詢、偵訊所述竊取電線之2
      人外型一高一矮，有所不同，然經審判長再度追問後，其
      稱係因案發距今甚久，已不復記憶，但應以警詢、偵訊所
      述較為正確，且其確定記得竊盜之人外貌酷似外勞，經當
      庭審視被告甲○○之外貌，其五官深邃，皮膚黝黑，與證
      人上開描述甚為相似，復有扣押筆錄、扣押物品目錄表、
      贓物認領保管單、配電線路失竊現場調查報告表各1 紙、
      被告甲○○之手機門號0000000000號與共犯乙○○之手機
      門號用戶申請人基本資料及雙向通聯記錄1 份、照片12張
      附卷可憑（參警卷第21至第23頁、第31頁、第32頁、偵卷
      第30至43頁、警卷第25至31頁），堪認被告甲○○確有邀
      同共犯乙○○至上該地點相互分工，竊取臺電公司之電纜
      線，且經證人丙○○○發覺渠等之犯行後，2 人分別逃離
      現場等情無訛。另被告甲○○雖以前詞置辯，惟被告確實
      於在現場整理電線，嗣因遭人發現而匆忙離去等情，業經
      證人乙○○、丙○○○證述如上，且輔以上開通聯記錄，
      被告甲○○與乙○○於案發前後有密集之聯絡，又參酌被
      告甲○○與乙○○二人相識甚久，且曾於95年間共同竊取
      電線（參本院95年度620 號判決判處有期徒刑1 年2 月）
      ，且依被告警、偵訊供述，其於本件犯行前邀同乙○○至
      其所有之農田內工作以賺取工資等情，倘若被告甲○○2
      人因工作摩擦，感情不睦，何以被告甲○○願意與其共同
      犯案，並同意乙○○至其農田工作賺取工資？況且乙○○
      至被告甲○○農田工作，有工資可領取，自當對甲○○抱
      有感恩之心，何有誣陷之可能？綜上情事，實難認被告甲○○所述2 人間存有芥蒂一情為真，是被告上開辯解顯係
      事後卸責之詞不足採信。本件事證已臻明確，被告甲○○
      攜帶兇器竊盜犯行洵堪認定。
三、按刑法第321 條第1 項第3 款之攜帶兇器竊盜罪，係以行為
    人攜帶兇器竊盜為其加重條件，此所謂兇器，其種類並無限
    制，凡客觀上足對人之生命、身體、安全構成威脅，具有危
    險性之兇器均屬之，且祇須行竊時攜帶此種具有危險性之兇
    器為已足，並不以攜帶之初有行兇之意圖為必要（最高法院
    74年3 月19日刑庭總會決議參照）。查本件雖未扣得其2 人
    持以竊取上開電纜線之利剪，惟該電纜線內含裸硬銅線22ｍ
    / ㎡，此由證人丁○○之陳述及卷附之照片可知，若非以金
    屬類所製之利剪為竊盜之工具，顯難將上開電纜線剪斷而與
    其他電線桿上之電纜線分離，堪認被告2 人確有攜帶足以剪
    斷上開電纜線之利剪至現場無誤，又該利剪可剪斷電纜線，
    應可認係金屬製品，質地堅硬，依一般社會觀念，若供人單
    手緊握持以對外攻擊，已足使人之生命、身體、安全受有危
    害，足堪認為兇器。次按台電公司係應一般需用供給電能之
    事業經營者，為電業法所稱之電業經營者，而被告於上開時
    地所竊取之電線係臺電公司所架設於電線桿上之電纜線，係
    供輸電、配電所應用之設備，其性質應屬該法所稱之電線。
    核被告甲○○所為，係犯刑法第321 條第1 項第3 款之攜帶
    兇器加重竊盜罪，與電業法第105 條之竊取電線罪。又電業
    法係以開發國家電能動力，調節電力供應，發展電業經營，
    維持合理電價，增進公共福利為其立法目的，且該法第105
    條乃針對行為人竊盜或損壞電桿、電線、變壓器或其他供電
    設備者而設有特別處罰規定，故電業法第105 條與刑法竊盜
    罪二者間當屬法規競合之特別關係，應優先適用前揭電業法
    之規定，是本件被告竊取電纜線之行為，應論以電業法第10
    5 條之竊取電線罪，並依刑法第321 條第1 項第3 款之規定
    從重處斷。被告甲○○與共犯乙○○2 人間就前揭犯行有犯
    意聯絡及行為分擔，均為共同正犯。又被告甲○○於95年間
    ，因施用毒品案件經本院以95年度度毒聲字第352 號裁定令
    入勒戒處所觀察、勒戒，認有繼續施用毒品之傾向，復經本
    院以96年度毒聲字第30號裁定令入戒治所施以強制戒治1 年
    ，於96年12月5 日停止處分出監並經屏東地方法院檢察署檢
    察官於96年12月5 日以96年度戒毒偵字第61號為不起訴處分
    確定。其於同年間，因竊盜案件經本院以95年度易字第62 0
    號判決判處有期徒刑1 年2 月確定嗣經同法院以96年度聲減
    字第2467號裁定減為有期徒刑7 月，上開強制戒治與竊盜案
    件接續執行，甫於97年4 月22日執行完畢，此有臺灣高等法
    院被告前案紀錄表及臺灣屏東地方法院檢察署前案資料表各
    1 份附卷可參，其受徒刑之執行完畢，5 年以內故意再犯
    本件有期徒刑以上之罪，係為累犯，應加重其刑。爰審酌被
    告甲○○正值青壯年，竟囿於貪念持上開兇器竊取電纜線，
    侵害他人之財產法益，危害正常之供電情況；不力求奮發向
    上，端正品行，思循正途謀生，反起意行竊，亦缺乏對他人
    財產權應予尊重之觀念，行為實不足取，且曾犯竊盜、毒品
    等多項犯罪前科，有上開前案紀錄表可憑，顯見素行不良，
    仍不知悔改，且其犯後矢口否認犯行，絲毫不見悔意，再犯
    本件有期徒刑以上之罪，對社會治安難謂影響非鉅；惟衡酌
    其行竊手段平和，且被害人已領回失竊之財物，所竊財物價
    值尚非甚高，然犯後態度欠佳等一切情狀，量處如主文所示
    之刑，以示懲儆。又該利剪既未經扣案已如前述，且非違禁
    物，為免生執行上之困擾，爰不另為沒收之諭知，附此敘明
    。
據上論斷，應依刑事訴訟法第299 條第1 項前段，電業法第105
條，刑法第11條前段、第28條、第321 條第1 項第3 款、第47條
第1 項，判決如主文。
本案經檢察官潘國威到庭執行職務。
中    華    民    國    98    年     4    月    7    日
                  刑事第三庭  審判長法  官  吳永宋
                                    法  官  趙家光
                                    法  官  陳怡先
以上正本證明與原本無異。
如不服本判決應於收受判決後10日內向本院提出上訴書狀，並應
敘述具體理由；其未敘述上訴理由者，應於上訴期間屆滿後20日
內向本院補提理由書（均須按他造當事人之人數附繕本）「切勿
逕送上級法院」。
中    華    民    國    98    年    4     月    7     日
                                    書記官  鍾小屏
電業法第105條
竊盜或損壞電桿、電線、變壓器或其他供電設備者，依刑法之規
定從重處斷。
刑法第321條第1項第3款
犯竊盜罪而有左列情形之一者，處六月以上、五年以下有期徒刑
：
一、於夜間侵入住宅或有人居住之建築物、船艦或隱匿其內而犯
    之者。
二、毀越門扇、牆垣或其他安全設備而犯之者。
三、攜帶兇器而犯之者。
四、結夥三人以上而犯之者。
五、乘火災、水災或其他災害之際而犯之者。
六、在車站或埠頭而犯之者。
前項之未遂犯罰之。


司法院資訊處製作；財團法人民間司法改革基金會備份。
